臺灣高等法院刑事判決　　　　　　　　100年度上易字第427號
上　訴　人
即　被　告　陳錦隆
上列上訴人因違反保護令案件，不服臺灣板橋地方法院99年度易
字第2520號，中華民國99年11月24日第一審判決 (起訴案號：臺
灣板橋地方法院檢察署99年度偵字第17124號)，提起上訴，本院
判決如下：
    主  文
上訴駁回。
    理  由
一、按不服地方法院之第一審判決而上訴者，應向管轄第二審之
    高等法院為之。上訴書狀應敘述具體理由。刑事訴訟法第36
    1條第1項、第2項、第367條分別定有明文。所謂不服第一審
    判決之具體理由，係指依據卷內訴訟資料，具體指摘第一審
    判決關於認定事實、適用法律及量刑等項，有違法或不當之
    情形而言，此為提起第二審上訴之法定要件。倘上訴人之上
    訴書狀或補提之上訴理由書，雖有敘述上訴理由，惟並未具
    體敘述第一審判決有上述違法、不當情形，即與未敘述具體
    理由無異，所為上訴，即不符合上訴之法定要件。
二、本件上訴人即被告陳錦隆不服原審判決，提起上訴，上訴狀
    理由略以：被告所為係正當權利之行使，且犯後態度尚屬良
    好，原審法院未依刑法第57條詳予審酌被告之情況，遽爾就
    被告所為違反保護令之罪行，處有期徒刑 5月，如易科罰金
    ，以新臺幣(下同) 3,000元折算一日，實屬過重，被告難以
    折服，爰請准為緩刑之宣告，或如易科罰金，以1,000 元折
    算一日，以啟自新云云。
三、經查：被告陳錦隆與告訴人陳錦川係兄弟關係，彼此具有家
    庭暴力防治法第3條第4款之家庭成員關係。緣被告前因對告
    訴人實施家庭暴力行為，經臺灣臺北地方法院於民國98年9
    月17日核發98年度家護字第400 號民事通常保護令，禁止被
    告對告訴人實施身體或精神上不法侵害行為，亦不得對告訴
    人為騷擾、通話、通信及發簡訊之聯絡行為，該保護令之有
    效期間為10個月，於同年 9月28日，經警方執行，被告知悉
    該保護令之內容。詎其仍不知警惕，竟基於違反上開民事通
    常保護令之犯意，接續自98年10月間某日起至99年1月25 日
    止，傳送126則簡訊至告訴人所使用之行動電話門號，及將
    28份與告訴人無關之書狀、信函、契約書等文件，傳真至告
    訴人住處，直接對於告訴人為騷擾，以此方式對告訴人施以
    精神上之侵害，致違反上開保護令。前開犯罪事實，除據被
    告自承在卷，並經告訴人證述明確外，亦有告訴人所提出之
    手機簡訊翻拍相片、傳真文件、遠傳電信股份有限公司99年
    2月22日函、網路家庭國際資訊股份有限公司99年3月30日函
    、臺灣臺北地方法院98年度家護字第400 號民事通常保護令
    、臺北縣政府警察局(現改制為新北市政府警察局)中和第一
    分局保護令執行紀錄表附卷可稽。原審認被告罪證明確，適
    用家庭暴力防治法第61條第1款、第2款之規定，並依接續犯
    論以一罪，復審酌被告為成年人，應知在現代民主法治社會
    ，應對個人接受資訊之自由，予以尊重，被告與告訴人因相
    處不睦，告訴人曾表明不願與被告有所糾葛，被告對此既然
    知之甚詳，而被告先前曾因不斷發送簡訊，致告訴人不堪其
    擾，向法院聲請保護令獲准後，自應對告訴人不願與被告有
    所牽扯與聯絡之意願，予以尊重，收斂自己不斷發送簡訊之
    行為，竟仍無視法院核發保護令之法律效力，再次以密集並
    大量發送簡訊、傳真文件方式與告訴人聯絡，違反告訴人不
    願與被告有所牽扯，以保持個人安寧生活空間之意願，惟念
    及被告坦承傳送簡訊以及傳真文件等事實，被告犯罪手段和
    平，未造成告訴人身體上或財產上其他損害，犯罪情節尚非
    嚴重，並斟酌被告犯罪動機、素行、犯罪手段、告訴人因被
    告之行為，致感生活作息遭嚴重干擾等一切情狀，量處有期
    徒刑5 月。另斟酌被告於原審質問，事先既然未徵詢並與告
    訴人討論行政訴訟之事，何以一直將其與臺北市政府間之訴
    訟文件傳真給告訴人，被告答以：因事關上千萬元之權利價
    值，其甘冒遭刑罰之風險，也要將事情告知告訴人等語，顯
    示被告自始至終，均未認真反省自身行為對他人造成之困擾
    ，雖考量被告行為之危害性，因不涉及生命、身體、財產之
    安全，因此基於罪責相當原則，並無宣告逾6 月以上有期徒
    刑之必要，但告訴人遭被告以不斷傳送無意義資訊之騷擾，
    精神上確實受有痛苦與損害，為免告訴人因刑罰過輕，致其
    仍再次對告訴人以發送簡訊或傳真方式為騷擾，而形成無法
    威嚇被告改善或矯治被告行為之缺失，爰諭知易科罰金之折
    算標準以3,000 元折算一日。從形式上審查，原審認事用法
    ，並未違反法令，或悖離經驗法則、論理法則，量刑亦屬允
    當。按量刑輕重暨易科罰金之折算標準，係屬事實審法院得
    依職權自由裁量之事項，苟其量刑已以行為人之責任為基礎
    ，並斟酌刑法第57條各款所列情狀，而未逾越法定刑度或有
    濫用權限情事，即不得任意指為違法 (最高法院75年台上字
    第7033號判例、98年度台上字第5002號判決意旨參照 )。原
    審已就量刑刑度、易科罰金之折算標準詳為審酌並敘明理由
    如上，原判決之量刑(含諭知易科罰金之折算標準)既未逾越
    法定刑度，亦未濫用自由裁量之權限，難認有何不當。又被
    告前曾因違反保護令罪，經臺灣板橋地方法院判處有期徒刑
    4月，於99年11月9日經本院駁回上訴而確定(尚不構成累犯)
    ，有本院被告前案紀錄表在卷可按，核與刑法第74條宣告緩
    刑之要件不符，原審未予宣告緩刑，亦無不當。從而，被告
    提起上訴，上訴理由既未指摘原判決關於認定事實、適用法
    律及量刑，有何違法或不當之處，僅就原判決已敘明之量刑
    審酌情狀，猶謂有量刑失衡之情形云云，核係對於原審刑罰
    裁量權之適法行使，任意指摘，實與未敘述具體理由無異，
    依前揭說明，本件上訴不合上訴之法定要件，應予駁回，並
    不經言詞辯論為之。
據上論斷，應依刑事訴訟法第367條前段、第372條，判決如主文
。
中    華    民    國   100    年    2     月    24    日
            刑事第十三庭  審判長法  官  曾德水
                                法  官  楊貴雄
                                法  官  宋松璟
以上正本證明與原本無異。
不得上訴。
                                書記官  蘇秋
中    華    民    國   100    年    2     月    25    日
附錄本案論罪科刑法條全文
家庭暴力防治法第61條：
違反法院依第14條第1 項、第16條第3 項所為之下列裁定者，為
本法所稱違反保護令罪，處3 年以下有期徒刑、拘役或科或併科
新臺幣10萬元以下罰金：
一、禁止實施家庭暴力。
二、禁止騷擾、接觸、跟蹤、通話、通信或其他非必要之聯絡行
    為。
三、遷出住居所。
四、遠離住居所、工作場所、學校或其他特定場所。
五、完成加害人處遇計畫。